【裁判字號】    88,上訴,2350
【裁判日期】    890516
【裁判案由】    偽造有價證券
【裁判全文】
臺灣高等法院臺中分院刑事判決                  八十八年度上訴字第二三五號
     上  訴  人
     即  被  告  乙○○
     選任辯護人  許美麗
                 王彩又
右列被告因偽造有價證券案件，不服台灣台中地方法院八十八年度訴緝字第四九二號
中華民國八十八年九月十七日第一審判決（起訴案號：台灣台中地方法院檢察署八十
二年度投偵字第三三九一號），提起上訴，本院判決如左：
    主      文
上訴駁回。
    事      實
一、乙○○曾犯傷害致死罪，經臺灣高等法院判處有期徒刑七年減為三年六月，甫於
    民國（下同）七十七年四月二十二日執行完畢，猶不知悔改，因急需返還債務，
    竟意圖偽造支票使用，且基於概括犯意，明知丁○○所持有之陳楊月裡所有之臺
    中市第五信用合作社、帳號五三二之九號空白支票簿一本，係張敏雄（業經原審
    判處有期徒刑六月）所寄放，並非丁○○所有之支票簿（按該支票簿係張創盛『
    竊盜部分，已由臺灣高等法院臺中分院判處有期徒刑二年確定』於八十一年十二
    月十日，在臺中市○○路五九巷廿五弄十號竊自陳惠珍住處之贓物，而乙○○對
    此並不知情），而於八十二年三月間某日，在南投縣竹山鎮○○○路四十號丁○
    ○住處向丁○○表示欲借票使用，丁○○明知其本身僅係受寄放票據之人，並無
    簽發支票之權利，竟基於幫助乙○○偽造支票之犯意，從上開支票簿中撕下二張
    業已蓋有發票人鄭三元之印章之空白支票（票號各為三一八二三三號及三一八二
    三四號）交付乙○○，乙○○於取得票據當日即先在票號三一八二三三號支票上
    偽載面額新台幣（下同）一萬七千元，票載日期為八十二年三月二十三日，偽造
    完成後，即持交不知情之二姐丙○○○藉以還債。隔二日乙○○又在票號三一八
    二三四號支票上偽載面額十萬元、票載日期為八十二年四月十日，並於偽造完成
    後持交不知情之戊○還債。
二、案經臺中市警察局第三分局報請臺灣臺中地方法院檢察署檢察官偵辦。
    理      由
一、訊據上訴人即被告乙○○矢口否認涉有何右揭偽造有價證券犯行，辯稱：本件係
    丁○○欠伊錢，而由丁○○交付支票二張予伊，伊果若確知該支票二張係贓物，
    伊絕無交付上開支票予自己親人之理，另伊於支票上僅填寫金額及日期，而金額
    係丁○○要伊自行填寫，至於其他項目均非伊所填寫，另丁○○並表示該二張支
    票係丁○○向朋友借來要還伊的等語，經查：、被告乙○○業於警訊時即已自
    承其與丁○○並無任何金錢往來關係，從而被告乙○○嗣於法院審理中改口指稱
    丁○○有欠伊款項，而以上開支票還款，顯非可採，況被告乙○○亦於偵查中供
    稱：丁○○向伊表示上開支票係朋友寄放等語（詳見臺灣臺中地方法院檢察署八
    十二年度投偵字第二七○七號卷第二十八頁）。則被告乙○○顯已明知上開支票
    並非丁○○所有，且丁○○對上開支票並無任何簽發權利至明。另丁○○亦於偵
    查中供稱：金額、日期是否乙○○所寫，伊並不清楚等語（詳見臺灣臺中地方法
    院檢察署八十二年度投偵字第二七○七號卷第四十五頁）。況縱認被告辯稱上開
    金額、日期係丁○○要其自行填寫，則以被告明知丁○○係受寄放支票之人，丁
    ○○本身並無權利簽發上開支票，則被告未得票據權利人之許可，即擅自填載金
    額、日期完成上開發票行為，即屬偽造有價證券之犯行，應臻明確。從而被告嗣
    後辯稱：未有偽造有價證券云云，應係卸責之詞，毫無足採。、另被告確於完
    成上開發票行為後，持以行使，除據被告自承在卷外，亦據證人戊○、丙○○○
    、林玉嬌、盧錦珠等人於警訊時證述明確。被告右揭犯行，洵堪認定。
二、核被告乙○○所為，係犯刑法第二百零一條第一項偽造有價證券罪。被告偽造有
    價證券而復持以行使，其行使之低度行為為偽造之高度行為所吸收，祇應論以偽
    造罪，併予敘明。被告二次偽造支票行為，時間緊接，所犯罪名相同，顯係出於
    概括之犯意為之，為連續犯，爰依刑法第五十六條之規定以一罪論，並加重其刑
    。又被告曾犯傷害致死罪，經臺灣高等法院判處有期徒刑七年減為三年六月，甫
    於七十七年四月二十二日執行完畢，五年內再犯有期徒刑以上之本罪，應依累犯
    之規定遞加重其刑。原審依刑法第二百零一條第一項、第四十七條、第五十六條
    罰金罰鍰提高標準條例第一條前段（原審判決漏載）之規定，審酌被告因不諳法
    律，且為還親人之債務，出此下策，致罹重典，事後並盡力追回已交付之支票，
    所生危害尚非重大等一切情狀，量處如原審主文所示之刑，以資懲儆。前揭偽造
    如事實欄所載之偽造支票二張，據被告供承業已撕毀（詳見臺灣臺中地方法院檢
    察署八十二年度投偵字第二七○七號卷第二十九頁），不另為沒收之宣告，原審
    附予敘明，經核並無不合，被告乙○○上訴仍執前詞否認犯罪，惟原審理由已詳
    加敘述，被告所辯不足採信，其上訴為無理由，應予駁回。
三、公訴意旨另以：被告明知丁○○所持上開陳楊月裡所有之臺中市第五信用合作社
    空白支票簿一本，係張創盛於八十一年十二月十日在臺中市○○路五九巷廿五弄
    十號竊自陳惠珍住處之贓物，竟於南投縣竹山鎮○○○路四十號丁○○住處，向
    丁○○索取上開支票簿內之票號各為三一八二三三號及三一八二三四號空白支票
    各一張，因認被告乙○○另涉有刑法第三百四十九條第一項之贓物罪嫌。按犯罪
    事實應依證據認定之，無證據不得推定其犯罪事實。又不能證明被告犯罪者，應
    諭知無罪之判決，刑事訴訟法第一百五十四條、第三百零一條第一項定有明文。
    又按刑事訴訟法上所謂認定犯罪事實之證據，係指足以認定被告確有犯罪行為之
    積極證據而言，該項證據自須適合於被告犯罪事實之認定，始得採為斷罪資料（
    參照最高法院二十九年上字第三一○五號判例），再按事實之認定，應憑證據，
    如未能發現相當證據，或證據不足以證明，自不得以推測或擬制之方法，以為裁
    判基礎（參照最高法院四十年台上字第八六號判例）。訊據被告乙○○固坦承右
    揭自丁○○處取得二張空白支票分別填寫日期及金額後使用之事實不諱，惟堅決
    否認涉有何贓物行，辯稱：伊並不知丁○○所持之上開票據係贓物，況伊如果知
    悉上開支票是贓物，伊絕無將上開支票交付自己親人之理，且丁○○並表示該二
    張支票係丁○○向朋友借來要還伊的等語，經查：丁○○於偵查中供稱：「我借
    給乙○○二張支票」（詳見臺灣臺中地方法院檢察署八十二年度投偵字第二七○
    七號卷第二十八頁）、「是張敏雄拿來寄放的」（詳見臺灣臺中地方法院檢察署
    八十二年度投偵字第二七○七號卷第四十頁），且另於原審八十二年十二月二十
    四日上午九時八十二年度訴字第四二二八號案審理時供稱：「我也不知支票簿之
    來源」等語，而交付上開支票簿予丁○○之張敏雄亦供稱：「（支票來源？）我
    朋友說是撿的，我再交給丁○○，我也有說這是撿的」、「我是寄放而已，並非
    要他們偽造」等語（詳見臺灣臺中地方法院檢察署八十二年度投偵字第二七○七
    號卷第三十九頁背面），與被告於警訊時供稱：「當時我姊姊向我催討以前債務
    ，所以我就到竹山鎮找丁○○幫忙，丁○○即拿出二張空白支票告訴我說，該支
    票係他向朋友借的，所以我就使用上述支票。」等情相符。依上開丁○○、張敏
    雄、張創盛所供上開支票二張確係丁○○借被告使用，且丁○○借用上開支票二
    張予被告時該二張支票上即有發票人之印章，以及丁○○於借用被告支票之際顯
    未告知被告乙○○上開支票係贓物等情，應堪認定。參諸上開丁○○供稱本身亦
    不知支票何來，僅係單純借票予乙○○使用，益證被告並不知悉上開支票係贓物
    。依照首揭說明，顯無何積極證據足資證明被告知悉右揭支票係贓物而仍予收受
    。惟公訴人認被告所涉本部分贓物犯行，與前開論罪科刑之被告觸犯偽造有價證
    券犯行，有方法與結果之牽連關係，為裁判上一罪，原審不另為無罪之諭知，並
    予敘明，核無不合。
四、據上論斷，應依刑事訴訟法第三百六十八條，判決如主文。
本案經檢察官甲○○到庭執行職務。
中      華      民      國    八十九     年      五       月    十六    日
                                  臺灣高等法院臺中分院刑事第三庭
                                        審判長法  官  方  艤  駐
                                              法  官  廖  柏  基
                                              法  官  劉  連  星
右正本證明與原本無異。
如不服本判決應於收受送達後十日內向本院提出上訴書狀，其未述上訴之理由者並
得於提起上訴後十日內向本院補提理由書（均須按他造當事人之人數附繕本）。
                                              書記官  顏  子  良
中      華      民      國    八十九     年      五       月     十七   日
附錄本案論罪科刑法條
刑法第二百零一條：
意圖供行使之用，而偽造、變造公債票、公司股票或其他有價證券者，處三年以上十
年以下有期徒刑，得併三千元以下罰金。
行使偽造、變造之公債票、公司股票或其他有價證券，或意圖供行使之用，而收集或
交付於人者，處一年以上七年以下有期徒刑，得併科三千元以下罰金。
                                                                        Ｉ


司法院資訊處製作；財團法人民間司法改革基金會備份。
